臺灣高等法院高雄分院刑事判決　　　　96年度交上訴字第51號
上　訴　人　臺灣高雄地方法院檢察署檢察官
上　訴　人
即　被　告　甲○○○
選任辯護人　陳仁豪律師
上列上訴人因被告業務過失致死案件，不服臺灣高雄地方法院96
年度交訴字第11號中華民國96年5 月8 日第一審判決（起訴案號
：臺灣高雄地方法院檢察署95年度偵字第28595 號），提起上訴
，本院判決如下：
    主  文
原判決撤銷。
甲○○○犯業務過失致人於死罪，處有期徒刑柒月，減為有期徒
刑參月又拾伍日，如易科罰金，以新台幣壹仟元折算壹日，緩刑
參年。
    事  實
一、甲○○○係高雄汽車客運股份有限公司司機，領有職業聯結
    車駕照，以駕駛營業大客車為業，為從事駕駛業務之人，其
    於民國95年10月29日晚間9 時15分許，駕駛車牌號碼FX-072
    號營業大客車載客，由高雄火車站前沿高雄市○○○路北向
    南方向行駛中間快車道直行至中山一路183 號前時，本應隨
    時注意車輛應保持左右適當之安全間隔及注意後方來車，並
    採取必要之安全措施，以防止發生危險事故，且當時情形天
    候晴朗、路面乾燥無缺陷亦無障礙物，視距良好，尚無不能
    注意之情事，竟仍疏未注意保持安全間距，適有莊陳姝奾騎
    乘車牌號碼JTD-360 號重機車，沿同向車道自甲○○○所駕
    之上開大客車右後方行駛至高雄市○○○路183 號前，欲自
    右側通過甲○○○之車輛時，遭甲○○○之車輛右前車身門
    柱擦撞莊陳姝奾之機車左側手把，造成莊陳姝奾人車倒地，
    甲○○○旋撥電話報警求援，經救護車到場將莊陳姝奾送醫
    急救，仍於95年10月30日凌晨零時20分因出血性休克不治死
    亡。又甲○○○於肇事後犯罪未被發覺以前，主動撥打電話
    報警，並於警員到場後，表明其為肇事者，而接受裁判。
二、案經莊陳姝奾之夫乙○○訴由高雄市政府警察局新興分局報
    告臺灣高雄地方法院檢察署檢察官偵查起訴。
    理  由
一、按除被告所犯為死刑、無期徒刑、最輕本刑為3 年以上有期
    徒刑之罪或高等法院管轄第一審案件者外，於前條第1 項程
    序進行中，被告先就被訴事實為有罪之陳述時，審判長得告
    知被告簡式審判程序之旨，並聽取當事人、代理人、辯護人
    及輔佐人之意見後，裁定進行簡式審判程序，刑事訴訟法第
    273 條之1 第1 項定有明文。本件經被告李宗銘同意，適用
    簡式審判程序，因此依同法第273 條之2 之規定，不受第15
    9 條第1 項、第161 條之2 、第161 條之3 、第163 條之1
    及第164 條至第170 條規定之限制，核此敘明。
二、訊據上訴人即被告甲○○○（下稱被告）就上開犯罪事實迭
    於警詢、偵查中、原審及本院審理時均坦承不諱，並經告訴
    人乙○○於警詢及偵查中指訴綦詳（見警卷第3 頁、偵查卷
    第3 頁），復有道路交通事故調查報告表(一)(二)、道路交通事
    故現場圖、高雄市政府警察局交通大隊交通事故談話紀錄表
    FX-072號客運車行車執照各1 份、車禍現場照片20張、高雄
    市政府警察局刑事鑑識中心現場勘察報告、高雄市政府警察
    局微物跡證初步篩檢結果報告表各1 份、FX-072號客運車涉
    業務過失致死案微物跡證初步篩檢紀錄照片36張、FX-072號
    客運車涉業務過失致死案勘察採證相片67張、95年10月30日
    勘驗筆錄1 份，現場照片示意圖34張等在卷可參（見警卷第
    5 、6-8 、9-11、21-30 、38-43 、95年相字第1982號卷31
    頁、95年偵字第28595 號卷第22-24 、26-27 、28-46 頁）
    。又被害人莊陳姝奾於車禍發生後，經送醫終因出血性休克
    而死亡等情，業經臺灣高雄地方法院檢察署檢察官督同檢驗
    員相驗明確，並製有相驗屍體證明書、驗斷書及勘驗筆錄在
    卷可憑（見95年相字第1982號第35頁、36-47 頁、第31頁、
    第38頁以下）。是被告未盡前開注意義務與被害人莊陳姝奾
    死亡間，顯有相當因果關係。又被告於肇事後，於偵查機關
    未發覺前，主動報案，並向前往處理車禍員警坦承肇事，有
    交通事故談話紀錄表、肇事人自首情形紀錄表附卷可參（見
    警卷第9-11頁、第31頁）。準此，被告上開自白核與事實相
    符。綜上所述，本件事證已臻明確，被告業務過失致人於死
    之犯行，堪以認定。
三、按從事業務之人，對於一定危險之認識能力，較一般人為強
    ，故法律上課以較高之注意義務，易言之，其避免發生一定
    危險之期待可能性亦較常人為高，故其違反注意義務之可責
    性自亦較重，是職業駕駛人既係從事駕駛業務之人，不論其
    駕駛係自用小客車或其他之車輛，均不失為業務上行為之性
    質，其發生車禍，自仍應以業務過失論處（最高法院94年度
    台上字第6600號判決參照）。本件被告係擔任高雄客運公司
    司機，且領有職業聯結車駕駛執照，為從事駕駛業務之人，
    核其所為，係犯刑法第276 條第2 項之業務過失致人於死罪
    。又被告於肇事後，偵查機關未發覺前，主動報案，並向前
    往處理車禍員警坦承肇事，自首犯罪而接受裁判，已如前述
    ，堪認合乎自首之要件，應依刑法第62條前段之規定，減輕
    其刑。又本件被告犯罪時間，在民國96年4 月24日以前，合
    於中華民國96年罪犯減刑條例所定減刑條件，應依法減其宣
    告刑二分之一。
四、原審對被告為有罪判決固非無見，惟查：(一)被告肇事後，於
    偵查機關未發覺前，主動報案，並向前往處理車禍員警坦承
    肇事，自首犯罪而接受裁判，符合刑法第62條自首要件，已
    如前述，原判決對此有利於被告之事實未予審酌，自有違誤
    。(二)被告犯罪時間，在民國96年4 月24日以前，合於中華民
    國96年罪犯減刑條例所定減刑條件，應依法減其宣告刑二分
    之一，原審未及適用上開減刑條例予以減刑亦自有未當。按
    刑事審判旨在實現刑罰權之分配的正義，故法院對有罪之被
    告科刑，應符合罪刑相當之原則，使罰當其罪，此所以刑法
    第57條明定科刑時應審酌一切情狀，尤應注意該條所列10款
    事項以為科刑輕重之標準。本件原判決已就刑法第57條所列
    各款情形加以考量，而為量刑標準，並敘述理由，公訴人上
    訴指摘原判決量刑過輕，被告上訴指摘原判決量刑太重等情
    ，雖非有理由。然原判決既有前揭可議之處，自應由本院將
    原判決撤銷改判。爰審酌被告並無前科，素行良好，有臺灣
    高等法院被告前案紀錄表1 紙在卷可稽（見本院卷第16頁）
    ，然被告於上開時、地駕駛汽車時，本應隨時注意車輛應保
    持左右適當之安全間距，而當時並無不能注意之狀況，竟疏
    未注意，不慎擦撞被害人莊陳姝奾騎乘之重機車，至被害人
    人車倒地後不治死亡，對於被害人之家屬造成永遠無法彌補
    之傷害，惟念其犯後坦承犯行，態度尚稱良好，及於本院審
    理中已與被害人家屬以新台幣370 萬元達成調解，降低被害
    人家屬之損害，有高雄市三民區調解委員會調解書1 份在卷
    可按（見本院卷第81頁）等一切情狀，酌情量處如主文第二
    項所示之刑，並依96年罪犯減條例所定減刑條件，依法減其
    宣告刑二分之一，及依刑法第41條第1 項前段諭知易科罰金
    之折算標準。又查被告前未曾因故意犯罪而受有期徒刑以上
    刑之宣告，此有臺灣高等法院被告前案紀錄表1 份在卷可稽
    （見本院卷第16頁），依刑法第74條第1 項第1 款規定，符
    合緩刑之要件，本院認被告經此偵、審程序教訓，當知所警
    惕，本院認所宣告之刑以暫不執行為適當，爰宣告緩刑3 年
    ，以觀後效。
據上論結，應依刑事訴訟法第369 條第1 項前段、第364 條、第
273 條之1 第1 項、第299 條第1 項前段，刑法第276 條第2 項
、第41條第1 項、第62條、第74條第1 項第1 款，刑法施行法第
1 條之1 ，中華民國96年罪犯減刑條例第2 條第1 項第3 款、第
7 條、第9 條，判決如主文。
本案經檢察官王登榮到庭執行職務。
中　　華　　民　　國　　96　　年　　11　　月　　13　　日
                  刑事第八庭    審判長法  官  李炫德
                                      法  官  簡志瑩
                                      法  官  陳志銘
以上正本證明與原本無異。
如不服本判決應於收受本判決後10日內向本院提出上訴書狀，其
未敘述上訴理由者，並得於提起上訴後10日內向本院補提理由書
狀（均須按他造當事人之人數附繕本）「切勿逕送上級法院」。
中　　華　　民　　國　　96　　年　　11　　月　　13　　日
　　　　　　　　　　　　　　　　　　　書記官  盧雅婷
附錄本件判決論罪科刑法條：
中華民國刑法第276條
因過失致人於死者，處2 年以下有期徒刑、拘役或2 千元以下罰
金。
從事業務之人，因業務上之過失犯前項之罪者，處5 年以下有期
徒刑或拘役，得併科3 千元以下罰金。
